【裁判字號】    98,交聲,2386
【裁判日期】    981225
【裁判案由】    聲明異議
【裁判全文】
臺灣高雄地方法院交通事件裁定        98年度交聲字第2386號
原處分機關  交通部公路總局高雄區監理所
代  表  人  劉育麟
異  議  人
即受處分人  甲○○
上列異議人即受處分人因違反道路交通管理處罰條例案件，對於
交通部公路總局高雄區監理所中華民國98年7 月30日所為之處分
（原處分案號：高監營裁字第裁80-B00000000號），聲明異議，
本院裁定如下：
    主  文
異議駁回。
    理  由
一、原處分機關係以：異議人即受處分人甲○○於民國98年7 月
    8 日18時12分許，騎乘未領用牌照之重型機車（下稱系爭車
    輛），行駛於高雄市○○○路高速公路西側便道路口，因車
    體流出不明液體，經值勤員警攔停，並請異議人出示駕照、
    行照，因異議人稱該車並未請領牌照，及未有隨車來源證明
    ，且引擎號碼有明顯磨損，為警掣單舉發異議人有「拼裝車
    行駛道路」之違規行為，並沒入系爭車輛，嗣經原處分機關
    交通部公路總局高雄區監理所以異議人有「拼裝車輛，未經
    核准領用牌證行駛」之違規行為屬實，依道路交通管理處罰
    條例第12條第1 項第2 款及第2 項規定，於98年7 月30日以
    高監營裁字第裁80-B00 000000 號違反道路交通管理事件裁
    決書，裁處異議人罰鍰新臺幣（下同）3600元，並車輛沒入
    等語。
二、聲明異議意旨略以：系爭車輛係異議人以金錢向他人購買，
    有讓渡書2 紙為證，並非贓車或來源不法。異議人所有之系
    爭車輛係無牌照在路上行駛，遭到交通隊員警舉發，然異議
    人已經繳納罰鍰完畢，原處分機關無故處罰或扣押系爭車輛
    不還，是否有違反法治國原則之虞？為此聲明異議，請求將
    系爭車輛發還云云。
三、按拼裝車輛，未經核准領用牌證行駛者，處汽車所有人新臺
    幣3,600 元以上10,800元以下罰鍰，並禁止其行駛，車輛並
    沒入之，道路交通管理處罰條例第12條第1 項第2 款、同條
    第2 項定有明文。又車輛新領牌照登記應繳驗車輛來歷憑證
    ，道路交通安全規則第17條已明文規定，不論國內製造或國
    外進口之車輛，均應繳驗出廠證明，且國外進口之車輛，並
    應繳驗車輛類專用之「海關進口與貨物完（免）稅證明書」
    （異於一般貨物或零組件進口用之進口報單），如無法提具
    前述等車輛來歷憑證，仍屬拼裝車輛，倘行駛道路應依道路
    交通管理處罰條例第12條第1 項第2 款之規定處以罰鍰，及
    依同條第2 項之規定沒入車輛，此復據交通部以90年5 月24
    日交路90字第035551號函示甚明。再按所謂「拼裝車」，此
    種車輛未經主管機關核准並領用牌照前，依前揭規定，禁止
    在道路上行駛，係為保障大眾交通安全，且因「拼裝車」駕
    駛使用安全性堪慮，有予以禁止必要。而各型量產車於正式
    出廠上市○○○○○段，其機電、引擎、動力傳輸、車身結
    構等各部系統均經原廠縝密精心設計，再以系統整合方式，
    詳為計算、測試、調校各系統於組合整車中之調諧性及合適
    度，目的在使各部系統經組裝成車後，能發揮原先設計最佳
    性能，使各部系統運轉功率及輸力負苛許容性或耐受度，彼
    此間緊密配合，相互調諧為用，而無倚輕倚重失衡現像，確
    保將來量產上市之整車於使用之安全性，是若未經嚴謹程序
    設計、檢測及製造車輛，其安全性顯然堪慮。至若任意改裝
    非屬原廠設計規範或容許代換零件，因已更動並破壞「整車
    」既有設計之系統調諧性及合適度，且未經原廠重行調校及
    測試，各系統整合運作是否緊密順暢，亦非無疑，同有危及
    行車安全之虞。故禁止「拼裝車」在公路行駛之立法本旨，
    係著眼於使用上不安全性，與基於使用安全性考量，任何非
    由合格正式車廠所設計、製造出廠之車輛或在原廠車上任意
    改裝非屬原廠設計規範或容許代換之零件，因其整車結構並
    不曾或更動後未再經原廠之嚴謹檢測及調校，使用上具有潛
    在危險性，此二種車輛均屬「拼裝車」。換言之，倘非合格
    正式車廠所設計、製造出廠（即未能取得車輛來歷憑證），
    且未經原廠嚴謹檢測及調校，而任意改裝或改變車輛結構之
    原廠車，自屬道路交通管理處罰條例第12條第1 項第2 款之
    「拼裝車」，復未經核准領用牌照行駛，應依上開條例予以
    處罰，並依同條例第2 項予以沒入。
四、經查：
  (一)本件異議人於98年7 月8 日18時12分許，駕駛系爭車輛，行
    駛於高雄市○○○路高速公路西側便道路口，因車體流出不
    明液體，經值勤員警攔停，並請異議人出示駕照、行照，因
    異議人稱該車並未請領牌照，及未有隨車來源證明，且引擎
    號碼有明顯磨損，為警掣單舉發異議人有「拼裝車行駛道路
    」之違規行為，並沒入系爭車輛，嗣經原處分機關交通部公
    路總局高雄區監理所以異議人有「拼裝車輛，未經核准領用
    牌證行駛」之違規行為屬實，依道路交通管理處罰條例第12
    條第1 項第2 款、第2 項之規定，裁處異議人罰鍰3,600 元
    ，並車輛沒入等情，為異議人所不爭執，並有高雄市政府警
    察局98年7 月8 日高市警交字第B00000000 號舉發違反道路
    交通管理事件通知單、高雄市政府警察局98年7 月27日高市
    警交字第0980044817號函、交通部公路總局高雄區監理所98
    年7 月30日高監營裁字第裁80-B00000000號違反道路交通管
    理事件裁決書、交通部公路總局高雄區監理所98年8 月17日
    高監營字第0980038195號函各1 份及上開重型機車之照片6
    張在卷可稽，堪以認定。
  (二)異議人雖提出進口報單影本1 紙、讓渡書影本2 紙，辯稱系
    爭車輛是進口的，非拼裝車云云。惟異議人所提進口報單影
    本內容並不完整，其上所載貨物名稱為「*2LT-024249*1200
    CC YAMAHA 8407.33.10.00-2 」、淨重及數量為1 SET 90KG
    （見本院卷第11頁），則該次進口貨物是否為1 部完整車輛
    ，抑或僅係進口零件1 組，即非無疑。又由卷內系爭機車之
    照片觀之，系爭車輛之引擎號碼有磨損之情形，英文字母後
    數字第3 碼已難辨識（見本院卷第44頁下方照片），尚難認
    定系爭車輛之引擎號碼與上開進口報單所載物品之引擎號碼
    相符，異議人提出之進口報單影本尚難採為系爭車輛之來源
    證明。再者，異議人提出之讓渡書影本2 紙（見本院卷第12
    、13頁），雖有記載引擎號碼「2L T-024249 」，然如前所
    述，系爭車輛之引擎號碼已有磨損，尚難認定此2 紙讓渡書
    所指之機車為系爭車輛，且此2 紙讓渡書僅能證明引擎號碼
    2LT-024249車輛之轉讓情形，無法證明系爭車輛為原廠設計
    、製造未經改裝，亦難為有利於異議人之認定。又異議人於
    本院自承無系爭車輛之進口報單原本、出廠證明、完稅證明
    或任何檢驗合格證明（見本院卷第49至50頁），即無系爭車
    輛「係合格正式車廠所設計、製造出廠」，或「係未經任意
    改裝或改變車輛結構」之車輛來歷憑證，則系爭機車應屬無
    合法來源之車輛，異議人所有之系爭車輛應屬道路交通管理
    處罰條例第12條第1 項第2 款、第2 項規定之「拼裝車」，
    應可認定。且系爭車輛未經交通部以車輛型式安全及品質一
    致性審查方式審驗合格，核發車輛型式安全審驗合格證明文
    件，經由公路監理機關依相關規定登記檢驗合格後，辦理車
    輛發照，異議人未經請領牌照卻逕行違規行駛，自係違反道
    路交通管理處罰條例第12條第1 項第2 款、同條第2 項之規
    定。
  (三)又按違反行政法上義務行為，除應處罰鍰外，另有沒入或其
    他種類行政罰之處罰者，得依該規定「併為處罰」，行政罰
    法第24條第2 項亦有明定。查道路交通管理處罰條例就行駛
    未經核准領用牌證之拼裝車行為，另科以沒入拼裝車之規定
    ，係為維護他人行動之安全及自由及交通秩序之公共利益，
    有其必要性。本件異議人之違規事實係「拼裝車輛，未經核
    准領用牌證行駛」，原處分機關援引道路交通管理處罰條例
    第12條第1 項第2 款、第2 項之規定，裁處沒入系爭車輛，
    於法有據。異議人辯稱原處分機關無故扣押系爭車輛，違反
    法治國原則云云，委無足採。
五、綜上所述，異議人未能提出系爭車輛之來歷憑證，且在未經
    監理機關准發正式牌照或臨時牌照，即駕駛系爭車輛在公路
    上行駛，自屬拼裝車輛，未經核准領用牌證行駛，而違反道
    路交通管理處罰條例第12條第1 項第2 款、同條第2 項之規
    定，原處分機關援引上揭規定，裁處異議人罰鍰3,600 元，
    並沒入系爭車輛，經核其認事用法均無不合。異議意旨指摘
    原裁定不當，為無理由，應予駁回。
六、依道路交通案件處理辦法第19條，裁定如主文。
中    華    民    國    98    年    12    月    25    日
                    交通法庭    法  官  曾鈴
以上正本證明與原本無異。
如不服本裁定，應於收受送達後5 日內向本院提出抗告狀。
中    華    民    國    98    年    12    月    25    日
                                書記官  林慧君


司法院資訊處製作；財團法人民間司法改革基金會備份。
